臺北高等行政法院判決
　　　　　　　　　　　　　　　　　　 96年度簡字第00523號
原　　　告　甲○○
被　　　告　經濟部
代　表　人　乙○○部長）住同.
上列當事人間因公司法事件，原告不服行政院中華民國96年6月
12日院臺訴字第0960084246號訴願決定，提起行政訴訟。本院判
決如下：
    主  文
原告之訴駁回。
訴訟費用由原告負擔。
　　事實及理由
一、事實概要：原告係森美工業股份有限公司（下稱森美公司）
    之代表人，森美公司經理人闕山嶽於95年10月1日辭去該公
    司總經理職務，原告遲於95年11月3日始向被告申請經理人
    解任登記，違反公司之登記及認許辦法第9條規定，被告乃
    依公司法第387條第6項規定，以95年11月13日經授中字第0
    9533129610號函處原告罰鍰新臺幣（下同）1萬元。原告不
    服，提起訴願，經遭駁回，遂提起行政訴訟。
二、原告起訴意旨略以：依公司法第29條規定，經理人之委任、
    解任應由董事會以董事過半數之出席，及出席董事過半數同
    意之決議行之，而森美公司董事會於95年10月24日始同意闕
    山嶽解任，故應以95年10月24日為其離職日，而非被告認定
    之95年10月1 日。又公司法有關經理人之規定，均屬公司內
    部關係事項，並無強制申請登記之規定與必要，被告以行政
    命令訂定「公司之登記及認許辦法」，逾越母法之授權。再
    者，闕山嶽與森美公司間係屬不定期之勞動契約，且闕山嶽
    服務已超過3 年，依勞動基準法規定，闕山嶽於95年9 月22
    日提出辭呈請求自10月1 日起辭去總經理職務，未於30日前
    預告，與勞動基準法規定不合，其辭職自非合法有效。本件
    縱係違反行政法上期限義務，純屬法律見解之爭議，非出於
    故意或過失，又所違反行政法上期限義務，無損公益及他人
    權益，亦無所得利益，實無可責難之處。且被告未予原告陳
    述意見機會，程序不合法等語。並聲明訴願決定及原處分均
    撤銷等語。
三、被告答辯意旨略以：森美公司於95年11月3 日檢具申請書件
    向被告申辦經理人解任、營業項目、補選副董事長、修正公
    司章程等變更登記時，所檢送經理人闕山嶽95年9 月21日向
    董事長之辭呈，載明請准自95年10月1 日起辭去董事及總經
    理職務，並經該公司95年10月24日董事會議事錄載明報告事
    項（三）及討論事項（二），明確表明經理人闕山嶽業已請
    辭獲准，足見其辭職之意思亦已送達該公司，辭職之日為95
    年10月1 日。而經理人職務移交工作，係屬公司內部自治事
    項，與辭職之生效要件無涉。又依公司法第393 條第2 項規
    定，公司經理人姓名，係為公司主管機關應予對外公開（公
    示）資料之一，任何人得向主管機關申請查閱或抄錄，且得
    至主管機關之資訊網站查閱，爰此森美公司既已向被告申請
    闕山嶽為經理人委任登記，為維護被告公司登記公示資料完
    整性及正確性，以免影響交易相對人權益，代表公司之負責
    人有其注意之義務及責任，於期限內向被告申請經理人解任
    登記，惟原告違反「公司登記及認許辦法」所定之申請期限
    ，被告依公司法第387 條第6 項規定處原告1 萬元罰鍰處分
    ，並無違誤。再者，經理人闕山嶽與森美公司間應屬委任關
    係，仍應適用民法關於委任之規定，與勞動基準法所定之雇
    傭關係，自屬有間等語。並聲明駁回原告之訴。
四、本院之判斷：
(一)、按公司法第387條第4項、第5項及第6項規定：「公司之登記
    或認許事項及其變更，其辦法，由中央主管機關定之。」、
    「前項辦法，包括申請人、申請書表、申請方式、申請期限
    及其他相關事項。」、「代表公司之負責人違反依第4 項所
    定辦法規定之申請期限者，處新臺幣1 萬元以上5 萬元以下
    罰鍰。」公司之登記及認許辦法係依上揭公司法第387 條第
    4 、5 項授權訂定，並無逾越母法之情形。該辦法第9 條規
    定，公司經理人之委任或解任，應於到職或離職後15日內，
    向主管機關申請登記。又經理人姓名，依公司法第393 條規
    定，係屬應登記事項，主管機關應予公開。
(二)、查原告係森美公司之代表人，該公司經理人闕山嶽於95年9
    月21日提出辭呈，請准自95年10月1 日起辭去該公司董事及
    總經理職務，有辭呈影本附被告卷可稽，原告遲至95年11月
    3 日始檢具文件辦理經理人解任登記，已逾15日規定期限，
    被告處原告罰鍰1 萬元，揆諸首揭規定，並無不合。又經理
    人與公司間係屬委任關係，依民法第549 條第1 項規定，經
    理人得隨時終止契約關係，闕山嶽提出辭呈，請求自95年10
    月1 日起辭去總經理職務之意思表示達到公司，即生效力。
    至公司法第29條規定，係公司一方解任經理人時，應經董事
    會決議，闕山嶽自行提出辭呈自其意思表示達到公司即生效
    力，自無待董事會決議。再者，行政罰法第8 條規定，不得
    因不知法規而免除行政處罰責任。原告所訴本件縱係違反行
    政法上期限義務，純屬法律見解之爭議，非出於故意或過失
    ，不應予究責云云，核不足採。
(三)、至原告稱本件所違反行政法上期限義務，無損公益及他人權
    益，亦無所得利益，實無可責難之處，且被告未予陳述意見
    機會，程序不合法云云。惟依公司法第12條規定，應登記事
    項而不登記者，僅不得以其事項對抗第三人，而非不生效力
    。而同法第393條第2項規定，公司經理人姓名，主管機關應
    予公開，任何人得向主管機關申請查閱或抄錄，為維護公司
    登記公示資料完整性及正確性，以免影響交易相對人權益，
    公司經理人辭職，即應依首揭規定為解任登記，逾期辦理，
    自應予處罰。又本件違規事實明確，依行政程序法第103條
    第5款規定，得不予原告陳述意見機會，故被告未予原告陳
    述意見機會，亦無違誤。
五、綜上所述，原處分依公司法第387 條第6 項規定處原告1 萬
    元罰鍰，並無不合，訴願決定予以維持，亦無不合。原告仍
    執陳詞訴請撤銷訴願決定及原處分，為無理由，應予駁回。
    又本件係簡易程序事件，且事證已經明確，爰不經言詞辯論
    逕為判決，並予敘明。
據上論結，本件原告之訴為無理由，爰依行政訴訟法第98條第1
項前段、第233條第1項，判決如主文。
中    華    民    國    96    年      9     月   29   日
                               第四庭法  官 陳忠行
上為正本係照原本作成。
本件以訴訟事件所涉及之法律見解具有原則性者為限，始得於本
判決送達後20日內向本院提出上訴狀並表明上訴理由，如已於本
判決宣示後送達前提起上訴者，應於判決送達後20日內補具上訴
理由（均按他造人數附繕本），且經最高行政法院許可後方得上
訴。
中　　華　　民　　國　　96　　年　　  9　   月   29   日
 　　  　　　　　　　    　          書記官  陳又慈
